臺灣彰化地方法院刑事判決
111年度訴字第349號
公  訴  人  臺灣彰化地方檢察署檢察官
被      告  曾清信


上列被告因傷害等案件，經檢察官提起公訴（110年度偵字第863
7號），本院判決如下：
    主  文
曾清信無罪。
    理  由
一、公訴意旨略以：被告曾清信為彰化縣○○市○○路0段000號○○閣
    咖啡店的老闆，被告於民國110年2月19日20時46分，在上開
    咖啡店內因故與顧客即告訴人吳明鴻發生爭執，遂基於毀損
    器物、傷害他人身體等犯意，將告訴人壓倒在櫃臺旁地上，
    徒手毆打告訴人臉部，致使告訴人戴的眼鏡破裂，割傷告訴
    人之臉部，告訴人因此受有臉部撕裂傷3公分、左手肘挫傷
    併擦傷等傷害，該眼鏡亦因破裂而不堪使用。因認被告所為
    ，係犯刑法第354條之毀損器物罪嫌及同法第277條第1項之
    傷害罪嫌等語。
二、按犯罪事實應依證據認定之，無證據不得認定犯罪事實；不
    能證明被告犯罪者，應諭知無罪之判決，刑事訴訟法第154
    條第2項、第301條第1項分別定有明文。次按刑事訴訟法第1
    61條第1項規定檢察官就被告犯罪事實，應負舉證責任，並
    指出證明之方法。因此，檢察官對於起訴之犯罪事實，應負
    提出證據及說服之實質舉證責任。倘其所提出之證據不足為
    被告有罪之積極證明，或其指出證明之方法，無從說服法官
    以形成被告有罪之心證，基於無罪推定之原則，自應為被告
    無罪判決之諭知（最高法院92年度台上字第128號判決意旨
    參照）。復告訴人之告訴係以使被告受刑事訴追為目的，是
    其陳述是否與事實相符，仍應調查其他證據以資審認，必告
    訴人所述被害情形無瑕疵可指，且就其他方面調查又與事實
    相符，其供述始足據為判決之基礎（最高法院52年度台上字
    第1300號、32年度上字第657號判決意旨參照）。第按被害
    人之為證人，與通常一般第三人之為證人不侔。被害人就被
    害經過所為之陳述，其目的在於使被告受刑事訴追處罰，與
    被告處於絕對相反之立場，其陳述或不免渲染、誇大。是被
    害人縱立於證人地位具結而為指證、陳述，其供述證據之證
    明力仍較與被告無利害關係之一般證人之陳述為薄弱。從而
    ，被害人就被害經過之陳述，除須無瑕疵可指，且須就其他
    方面調查又與事實相符，亦即仍應調查其他補強證據以擔保
    其指證、陳述確有相當之真實性，而為通常一般人均不致有
    所懷疑者，始得採為論罪科刑之依據，非謂被害人已踐行人
    證之調查程序，即得恝置其他補強證據不論，逕以其指證、
    陳述作為有罪判決之唯一證據（最高法院95年度台上字第60
    17號判決意旨參照）；另事實審法院為發現真實，以維護被
    告之正當利益，對於被害人指證是否可信，自應詳加調查，
    必其指證確與事實相符，而無重大瑕疵者，始得採為論罪之
    依據（最高法院100年度台上字第1819號判決意旨參照）。
三、又犯罪事實之認定，係據以確定具體的刑罰權之基礎，自須
    經嚴格之證明，故其所憑之證據不僅應具有證據能力，且須
    經合法之調查程序，否則即不得作為有罪認定之依據。倘法
    院審理之結果，認為不能證明被告犯罪，而為無罪之諭知，
    即無刑事訴訟法第154條第2項所謂「應依證據認定」之犯罪
    事實之存在。因此，同法第308條前段規定，無罪之判決書
    只須記載主文及理由。而其理由之論敘，僅須與卷存證據資
    料相符，且與經驗法則、論理法則無違即可，所使用之證據
    亦不以具有證據能力者為限，即使不具證據能力之傳聞證據
    ，亦非不得資為彈劾證據使用（最高法院100年度台上字第2
    980號判決意旨參照）。本件以下採為認定被告無罪所使用
    之證據，自不以具有證據能力者為限，合先敘明。
四、公訴意旨認被告涉有上揭罪嫌，無非係以被告於警詢及偵查
    中之供述、證人即告訴人吳明鴻、證人即被告之女曾靜雅於
    警詢及偵查時之證述、彰化基督教醫療財團法人彰化基督教
    醫院（下稱彰基醫院）診斷書及病歷、告訴人臉部相片、密
    錄器錄影光碟及錄影畫面翻拍相片、估價單、眼鏡破裂相片
    、現場相片、現場測繪圖等作為其所憑之論據。訊據被告堅
    決否認有何上開罪嫌，並辯稱：伊沒有打告訴人，告訴人喝
    醉酒，一開始說要丟垃圾，伊請告訴人將垃圾給伊，伊看到
    告訴人從鞋子底部拿東西，伊接手後丟在垃圾桶內，之後告
    訴人又拿另外1隻鞋子底部的東西出來，要丟垃圾桶，伊就
    跟告訴人說伊來丟就好，不用到櫃臺，伊伸手去拿時，告訴
    人就拉著伊，所以2人就跌倒在地上，一開始是伊壓在告訴
    人身上，雙方根本沒有打架跟吵架，伊跟告訴人一起倒在地
    上後，告訴人才流血，倒在地上的時間只有1、2分鐘，這段
    期間伊與告訴人都沒有做什麼動作，告訴人怎麼受傷伊不知
    道。伊跟告訴人之間沒有恩怨，告訴人之前就有來消費過2
    、3次等語（見偵卷第73頁至第74頁，本院卷第43頁、第146
    頁至第147頁）。經查：
  ㈠告訴人於上開時間，在上址被告所經營之咖啡店消費，而與
    被告一同倒在櫃臺旁地上，狀態為被告在上、告訴人在下，
    告訴人起身後額頭有流血情形之事實，業據證人即告訴人、
    證人曾靜雅於警詢、偵訊及本院審理時證述在卷（見偵卷第
    23頁至第26頁、第33頁至第35頁、第71頁至第73頁），且為
    被告所不爭執，並有彰基醫院診斷書及病歷、密錄器錄影光
    碟及錄影畫面翻拍照片、估價單、告訴人臉部傷口及眼鏡照
    片、現場照片、現場測繪圖附卷可稽（見偵卷第51頁、第10
    1頁至第111頁、第37頁至第50頁、第55頁、第87頁至第91頁
    、第121頁至第123頁），是此部分事實，首堪認定。
  ㈡告訴人雖證稱：伊當時跟朋友在被告經營的咖啡店一起消費
    ，有喝高粱酒，消費完伊付帳但是是先簽帳，對方當時有同
    意。伊朋友後來先走，故伊獨自一人在那裡喝酒，但伊沒有
    醉。後來會出現把襪子拿去丟的情形，是因為本來說好要跟
    被告女兒以及她朋友去外面吃飯，但結果沒有去，所以伊認
    為被告女兒跟她朋友是騙伊和伊朋友的，伊不甘願，就在那
    邊等。結帳之後，伊跟被告說要丟腳上的濕襪子，襪子有兩
    雙，第一雙襪子拿給被告之後，第二雙被告叫伊拿給他，伊
    拿給被告時，被告又嫌髒，伊走進去要丟，被告就突然將伊
    推倒並壓在地上打伊，雙手左右出拳一直打伊頭部跟臉部，
    而伊左手的傷是因為被告身體壓在伊上面，伊的手肘撞到地
    面上。後來不知道是被告打到沒力氣還是知道自己衝動，就
    放鬆了，就換伊將被告壓在下方，此時被告女兒才出現等語
    （見偵卷第24頁、第71頁，本院卷第126頁至第132頁）。
  ㈢然證人曾靜雅於警詢、偵訊及本院審理時證稱：原本告訴人
    在櫃檯拿垃圾給被告丟，被告要接過來時，兩人沒有發生爭
    執，告訴人將垃圾袋拉直並套在被告脖子後方往前拉，導致
    他們兩個跌倒，倒下時是被告壓在告訴人身上，伊就過去要
    將兩人拉開，但告訴人一個翻動就反過來壓在被告身上，伊
    發現告訴人流血，伊就對告訴人說可能是告訴人在拉被告跌
    倒時，眼鏡去壓到告訴人的鼻梁，導致眼鏡壞掉，鼻梁又受
    傷。伊有幫告訴人將眼鏡撿起來，鏡片沒有破。之後被告就
    報警等語（見偵卷第34頁、第72頁，本院卷第134頁至第140
    頁）。
  ㈣而觀諸卷附彰基醫院診斷書及病歷、告訴人所提出之臉部傷
    口及眼鏡照片（見偵卷第51頁、第101頁至第111頁、第87頁
    至第91頁），可知告訴人於當日21時44分急診時，經診斷受
    有臉部撕裂傷3公分、左手肘挫傷併擦傷之傷害，並無其他
    傷勢，而前開3公分之臉部撕裂傷係自告訴人左眉眉頭往其
    自身之右上方延伸約3公分之細長傷口，核與告訴人所指訴
    遭被告左右出拳一直毆打其頭部跟臉部所可能造成之傷勢形
    狀及部位不符，反與證人曾靜雅證述被告遭告訴人拉倒壓在
    告訴人身上致告訴人眼鏡受力而劃傷告訴人之情形較為吻合
    ，再對照上開眼鏡照片顯示告訴人眼鏡左眼之鼻墊及金屬托
    梗均已脫落，益徵證人曾靜雅此部分之證述堪以採信，足認
    前開3公分之臉部撕裂傷係遭眼鏡之金屬托梗劃傷所致，故
    告訴人關於遭被告打傷之證述是否為真，已非無疑，且此部
    分除告訴人之指訴外，並無其他補強證據可佐。
  ㈤又本件係由被告報警通知員警到場處理一節，迭據被告、告
    訴人及證人曾靜雅陳述在卷（見偵卷第19頁、第23頁、第74
    頁，本院卷第129頁、第141頁），而觀諸本院於準備程序期
    日所勘驗之員警據報到場處理密錄器影像畫面（見本院卷第
    89頁至第96頁，詳見附件）後，可知員警到場時，被告即向
    員警表示遭告訴人拉倒等節，反觀告訴人均未陳述係如何遭
    被告傷害，且一度拒絕就醫，更於被告向員警反應遭告訴人
    翻倒壓住時，自承有將被告翻倒並揚言要打被告、要打死被
    告等語（見本院卷第90頁、第91頁、第95頁），衡以告訴人
    業已自陳事發前因認遭被告女兒欺騙心有不甘而不願離去，
    則如若告訴人確遭被告毆打，應無自願吞忍而不向員警陳述
    受襲過程，而於事發後逾4個月始至派出所提出告訴之理（
    見偵卷第23頁告訴人之警詢筆錄），是告訴人事發後之舉止
    亦有違常情，則告訴人前開證詞實難採信。
  ㈥基上，卷附彰基醫院診斷書及病歷、告訴人所提出之臉部傷
    口及眼鏡照片、估價單，至多僅能證明告訴人受有前開傷害
    及眼鏡受損之事實，然關於告訴人所指訴遭被告毆打之情節
    ，除告訴人前揭與客觀事證及常情不符而有瑕疵之證詞，外
    ，尚乏補強證據可資佐證，自難認被告涉有傷害及毀損犯嫌
    。
五、綜上所述，本件依檢察官所提出之證據，尚未達於一般之人
    均可得確信被告確有檢察官所指之傷害及毀損罪嫌，而無合
    理懷疑存在之程度，本院自無從形成被告有罪之確信，揆諸
    首揭法條意旨，屬不能證明被告犯罪，爰依法為無罪判決之
    諭知。　　
據上論斷，應依刑事訴訟法第301條第1項，判決如主文。
本案經檢察官詹雅萍提起公訴，檢察官黃建銘到庭執行職務。
中　　華　　民　　國　　111 　年　　12　　月　　6 　　日
                  刑事第五庭  審判長法  官  王義閔 
                                    法  官  李欣恩 
                                    法  官  巫美蕙
以上正本證明與原本無異。
如不服本判決應於收受判決後20日內向本院提出上訴書狀，並應
敘述具體理由；其未敘述上訴理由者，應於上訴期間屆滿後20日
內向本院補提理由書（均須按他造當事人之人數附繕本）「切勿
逕送上級法院」。
告訴人或被害人對於判決如有不服具備理由請求檢察官上訴者，
其上訴期間之計算係以檢察官收受判決正本之日期為準。　　　
中　　華　　民　　國　　111 　年　　12　　月　　6 　　日
                                    書記官  林婷儀
附件：
甲：警員 乙：警員  Ｂ：吳明鴻  Ｃ：曾清信  Ｄ：曾靜雅 甲：你什麼事情？ 臺語（20：56）（畫面顯示警方剛抵達現場） Ｃ：給我翻倒阿 （畫面顯示曾清信站在門口） 甲：給你翻倒？ Ｃ：對阿，阿給我壓著，在那邊囉嗦，一直在那邊有的沒有 甲：一直有的沒有？ Ｃ：對阿 甲：阿人呢？ Ｃ：阿人我找不到 不知道跑去哪裡了 乙：有喝酒嗎？ Ｃ：就在我這邊喝一喝不要離開，我有請他離開，阿就… 乙：錢有給你付嗎？ Ｃ：欠帳啦，這個 這個 （畫面顯示吳明鴻走過來） 乙：認識的嗎？ 甲：是個嗎？ Ｃ：恩 乙：你是怎麼了？ 甲：怎麼了？ Ｂ：我也想請教是怎麼了 Ｃ：我跟你講拉 甲：怎麼了？ Ｂ：阿先講 （畫面顯示吳明鴻手指向曾清信） 甲：是怎麼了？發生什麼事情？ Ｂ：給他爽，給他講 Ｃ：來來來裡面，我講給你聽，這櫃台阿，他說要丟垃圾，我就說你垃圾拿給我，他就給我走到這裡，鞋子脫起來（畫面顯示曾清信走到店內的櫃台裡面）（20：57） Ｂ：我走蓋那 Ｃ：你走過來這裡啊 乙：你這邊有沒有錄影？ 甲：等等，學長你幫我帶到外面去了解這個，我先了解。（畫面顯示吳明鴻走入到店裡面，警方為避免衝突發生，讓吳明鴻先到店外） Ｃ：我在櫃檯站著，他說要用垃圾，我說不用到裡面，拿給我就好，我來替他丟，他就一直走過來，走到這的時候把我索起來拉過去，我就被拉過去就倒在地上，你聽懂嗎？，阿你今天喝完就要離開，就一直囉嗦，八點就要離開，弄到現在還沒離開，阿我做店的怎麼可能讓他一直囉嗦，我櫃台裡面，你是不是不能進來，對吧，我沒有安裝監視器，所以今天現在又在囉嗦不離開，說什麼他把我用倒，也把我壓著，頭部那不知道自己怎樣去撞到什麼，說我打他，我多倒楣，我被壓著ㄟ，你聽懂嗎？阿我做店的怎麼可能去給你那個。 甲：你有沒有證件，我留資料。 Ｃ：我手也扭到，那是沒關係，但問題就是一直不走，我也講要離開，這樣怎麼有意思。（20：58） 甲：你希望怎麼處理？ 要提告嗎？ Ｃ：不用，他回去就好，沒事情。 甲：阿錢呢？要叫他來繳嗎？ Ｃ：錢他欠我的要來繳，你要跟他留資料，要不然我就…（20：59） 甲：他欠多少錢？ Ｃ：兩千多塊而已。 甲：就是還錢，傷害有要提告嗎？ Ｃ：不用 甲：好你這邊稍等，我過去留資料。 Ｃ：好 甲：你有沒有帶證件，我先跟你留資料（畫面顯示警員甲走到外面找吳明鴻） Ｂ：好，阿我可以提告嗎？（20：59） 甲：你要提告可以，你要告什麼？ Ｂ：傷害 Ｂ：是一直流？ 乙：你眼鏡不要戴，很深 Ｂ：很深？ 甲：你是怎麼來的？ Ｂ：開車。 甲：等等你怎麼離開？ Ｂ：等等人會馬上來 甲：人會來載麻，阿你這邊有給人家喝酒？ Ｂ：嘿 對 甲：阿你有給人家錢嗎？ Ｂ：錢有給了阿。 甲：阿他這邊怎麼說沒有？ Ｂ：沒？你叫他女兒出來。 甲：你是給他還是給他女兒？ Ｂ：給他女兒，有拉，他女兒有收 甲：他說他有給錢，他說你女兒有收ㄟ。（畫面顯示警員甲走到店內詢問曾清信） Ｃ：這是他簽的帳單。（畫面顯示曾清信拿出一張簽單） Ｃ：你簽的一張帳單，不是嗎？ Ｂ：對阿。（畫面顯示吳明鴻走入到店裡面櫃台邊） 甲：阿你說錢有給你女兒？ Ｂ：阿你女兒ㄟ Ｃ：我女兒就我的事情，又沒他的事情。 Ｂ：你們的事？ 甲：你先到外面去，我問問看，你說給他女兒嗎？兩千多塊嗎？還是怎樣？ Ｃ：簽帳阿。 甲：你錢有給他女兒嗎？你確定？ Ｂ：你先叫妳女兒出來可以嗎？ 甲：你先去站外面，我來問拉，我就在處理了，你在幹嘛（畫面顯示吳明鴻走出店外） 甲：你女兒在嗎？ Ｃ：有拉，我叫他出來。 甲：你叫他出來，看有沒有拿錢。。 Ｃ：我看應該是沒拿，續兩攤的，第一攤有付，第二攤沒付，他說沒錢，我說給他簽沒關係，我女兒有認識，我叫我女兒出來。 甲：你叫妳女兒出來，我了解一下，確定有沒有。 甲：他有付錢嗎？ 「曾靜雅走過來」 Ｄ：第二張是簽單，沒有付。 甲：先生，我有問了，小姐說簽的沒付，但第一攤有付，不過就是有續，續的沒有繳到。（畫面顯示警員甲走到外面找吳明鴻） Ｂ：對阿，阿你確定要付嗎？（畫面顯示吳明鴻看向店內） Ｄ：蛤？ Ｂ：你確定要付嗎？ Ｄ：是簽單嗎？ Ｂ：對阿，看你啊，你看要不要付（畫面顯示吳明鴻突然抽起菸） 甲：先生，我在處理事情ㄟ，你又給我抽菸。 Ｂ：不能抽菸就對了？ 甲：我就在處理ㄟ，你也好心點，好嗎？我在處理事情。 乙：要不要幫你叫救護車？ Ｂ：不用。 甲：要不要幫你叫救護車？ Ｂ：不用。 甲：阿你這邊有沒有要付，人是這樣講啊。 Ｂ：我要付嗎？我問你一句話而已，我要付嗎？我是不是去鹿港處理事情，我要付嗎？ Ｄ：你現在不用給我沒關係，晚點，看你什麼時候要拿過來。 Ｃ：老闆是我，你問我女兒要做什麼，現先這樣就好。 甲：一事歸一事，你有消費是事實，老闆也是他們，你有要付嗎？ Ｂ：好，一事歸一事，我朋友也先離開，我朋友一開始也在一對一，一個妹子，阿他給我叫誰，對吧。 甲：店家是說，先講消費部分，你這兩千多塊要怎麼處理？ Ｂ：簽單給我看。 甲：你要簽單嗎？等等進去不要吵架，你過來。（畫面顯示警員甲走到店內詢問曾清信） 甲：他那個簽單在哪裡？ （畫面顯示警員甲拿簽單給吳明鴻看） 乙：你要去醫院看看。 Ｂ：醫院？我回去就大條了。 甲：簽單在這邊，你看就好。 Ｂ：來，沒啦，調攝影機。 Ｃ：我沒攝影機啦 Ｂ：你沒攝影機？跟我說簽單？蛤？ Ｃ：拜託ㄟ阿。 Ｂ：是你流血還是我流血？ 甲：喂，我是來處理事情，不是說不要吵了。（畫面顯示吳明鴻走出店外） 乙：先去醫院阿 Ｂ：我看…醫院了，待會我半夜在過來。 甲：ㄟ，阿所以你要去醫院嗎？你現在是要怎樣處理？（畫面顯示警員甲走到外面找吳明鴻） Ｂ：我證件不是給你了？ 甲：我還給你了阿。 Ｂ：對阿，上面簽單簽誰的名字？ 甲：你消費不付錢？ Ｂ：上面簽誰的名字？ 甲：你先進去點，不要站這麼外面。 甲：上面是簽他的名字嗎？ （畫面顯示警員甲走到店內詢問曾清信） Ｃ：我不知道ㄟ。 甲：沒，不是簽他。 Ｃ：這樣是他朋友簽的，他們兩個一起來，但他朋友酒醉先離開，阿不然你看，叫他在簽一下 甲：我們不會做任何見證，畢竟那不是他簽的，這樣這筆帳你要怎樣處理？ Ｃ：到底他要搞什麼，他不走，我就頭痛。 甲：這樣兩千元你要怎樣處理？ Ｃ：他還是要還我，頭在喝的時候講得很好聽，後面就囉囉嗦嗦的，我趕他很多遍ㄟ，我就說你可不可以回去，馬上要做什麼的，我要怎麼辦？對吧？ 甲：你裡面沒有監視器吧，阿你有受傷嗎？ Ｃ：沒有，就手去扭到這樣。 甲：你有你朋友的電話嗎？上面不是簽你的名字，是簽什麼凱，你朋友叫什麼名字？上面是簽你朋友的名字。（畫面顯示警員甲走到外面找吳明鴻） Ｂ：王明ㄎㄞˇ 甲：你要去醫院嗎？ Ｂ：不用。 甲：你有王明ㄎㄞˇ的手機電話嗎？ Ｂ：我不知道他的電話 甲：我看上面是簽叫王明ㄎㄞˇ的人（畫面顯示警員甲走到店內詢問曾靜雅） Ｄ：是簽他朋友的名字 甲：是他本人簽的還是王明ㄎㄞˇ簽的？ Ｄ：是他朋友簽的。 甲：你有沒有王明ㄎㄞˇ的手機號碼？ Ｄ：沒有。 甲：所以就走掉了？阿你們到底剛剛是什麼情況？ Ｄ：阿他就先跑走了，我也不知道他去哪裡，阿他一直在找他。 甲：你說他一直在找王明ㄎㄞˇ？ Ｄ：對，他們是一起來的。 甲：好，OK 我了解了。 Ｂ：我不要浪費時間告他什麼（畫面顯示警員甲走到外面找吳明鴻） 甲：我先叫119過來幫你包紮傷口消毒。先稍等 甲：等消防過來幫你擦藥，看你要不要去醫院。 Ｂ：你們莿桐所很給我面子（畫面顯示吳明鴻走入到店門口邊） Ｃ：他把我翻倒，把我壓住。（21：13） Ｂ：對阿，我把你翻倒，我打你，我要把你打死（畫面顯示吳明鴻看向櫃台位置） 甲：好啦，你是在吵什麼，我在處理事情阿，來這邊阿 Ｂ：我沒有跟他吵架，是他在… 甲：所以我說你來這邊，那是人家的店家，你先來這邊。 甲：你看，你的血在滴了，等等救護車就來了，我問一下你是幾個朋友來這邊？ Ｂ：你不要問這些啦，算啦，我不要在講這些，反正自有人會處理，這樣好嗎，我不想浪費，靠北怎麼一直流 甲：所以我才講，我已經叫救護車了。 Ｂ：幹你娘機吧 甲：你看血一直流，ㄟ你幹嘛，先來這邊去醫院，我幫你叫救護車了，等等先讓救護看。 Ｂ：好，我尊重你。 Ｂ：伯阿，你給我破相，你要有ㄟ……（畫面顯示吳明鴻指向櫃台位置） 甲：好啦，你在幹嘛，先來這邊阿 Ｂ：我給你面子了。 甲：我知道你給我面子，所以我請你先來這邊，先蹲下，你的血一直流，這樣不是辦法。 Ｂ：你們可以回去了阿 甲：不，我們事情還沒處理完。 甲：你們裡面有監視器嗎？ （畫面顯示警員甲走到店內詢問曾清信） Ｃ：沒有監視器，就是沒監視器才頭痛。 甲：你監視器要裝，你沒有監視器，我受理絕對沒有問題，但就是要證據。 Ｃ：我知道，我會裝監視器。 Ｂ：不要理，你們不要理（畫面顯示警員甲走到外面找吳明鴻） 乙：怎麼可能不理。 Ｂ：你不要理，你不要理，我看你多大尾 甲：好啦，你先蹲下，不然你的血一直流 Ｂ：你們先走啦。 甲：沒啦，等救護車來，現讓救護人員來包紮，你這樣危險。（畫面顯示救護車到達現場） 後續吳明鴻搭乘救護車前往就醫離開現場。